行　政　法　院　判　決　　　　　　　　　　　　　八十七年度判字第一八二三號
　　原　　　告　中興測量有限公司
　　代　表　人　甲○○
　　被　　　告　行政院勞工委員會
右當事人間因勞保事件，原告不服行政院中華民國八十七年二月二十五日台八十七訴
字第○八四八九號再訴願決定，對關於延遲加保科處罰鍰部分，提起行政訴訟。本院
判決如左︰
　　主  文
原告之訴駁回。
　　事  實
緣被告依勞工保險局之查報，以原告未為其所屬員工賀照仁於民國八十三年八月二十
二日到職之當日申報參加勞工保險，且將其員工賀照仁、曾輔為、林朝聰等三人八十
四年四月一日至八十五年八月三十一日間之投保薪資以多報少，乃依勞工保險條例第
七十二條第一項及第二項之規定，以八十五年十二月九日台八十五勞局承字第一六一
六三○號函處原告應負擔之保險費金額及短報保險費金額二倍之罰鍰計新台幣（下同
）一一五、四七四元。原告不服，循序對關於因賀照仁延遲加保科處罰鍰部分，提起
行政訴訟。茲摘兩造訴辯意旨如次：
原告起訴意旨略謂︰一、賀照仁乃臺中市果菜搬運包裝職業工會僱用之勞工，而非其
會員，亦非勞工保險條例第六條第一項第七款所謂無一定僱主之勞工（因該工會即其
僱主），故賀某之勞工保險由該工會加保應無不可。賀某受聘於原告公司之前，即提
出在工作時間不衝突下，需身兼兩職以維家計，且基於個人權益的考量，將留原服務
單位臺中市果菜搬運包裝職業工會續保之條件，經雙方同意後，於八十三年八月二十
二日到職，況現行法令並無明文規定勞工不得身兼兩職，且勞工保險條例亦無明文規
定身兼兩職之勞工應由那一服務單位為該勞工加保。故原告公司在賀某於八十三年八
月二十二日到職時，尊重其留於原服務單位加保之意願，而未強制規定應由新兼職之
原告公司為其加保，實非被告所認定之延遲加保情形。二、賀某身兼兩職時，於原任
職單位加保並續繳保費及享受各項福利，而未在新兼職的原告公司申領任何福利，故
賀某與原告公司均未有違法之實。且人民享有之權利應受憲法之保障。為此，請判決
撤銷原處分及一再訴願決定等語。
被告答辯意旨略謂︰一、據勞工保險局調查暨原告公司檢具說明書、職員資料卡及薪
資表，經查賀照仁未依法加保，乃依照勞工保險條例第七十二條規定處罰鍰，並無不
符。二、依勞工保險條例第六條第一項第七款規定，無一定雇主或自營作業而參加職
業工會為會員者，始得由所屬工會申報加保。本件賀照仁於七十五年十一月十日由台
中市果菜搬運包裝業職業工會申報加保，案經調查據原告公司稱，賀某於八十三年八
月二十二日到職，擔任原告公司測量員，上班時間為上午八點至下午五點半，為原告
公司專任員工，目前仍在職，並檢附賀某八十三年八月至八十五年八月薪資表及出勤
卡影本等資料。據此，賀某自八十三年八月二十二日起已非無一定雇主之勞工，不得
繼續在該職業工會加保。況勞工保險局已依同條例第二十四條規定，自八十三年八月
二十二日起取消賀某於該職業工會之被保險人資格，原告自應於賀某到職當日由原告
公司申報加保，然原告公司延至八十五年六月七日始為賀某加保，有遲加保之情事存
在。綜上所述，被告針對該公司未於賀某到職當日加保處以罰鍰並無不當。原告之訴
為無理由，請判決駁回等語。
    理  由
按年滿十五歲以上，六十歲以下受僱於僱用五人以上公司，行號之員工，應以其雇主
或所屬機構為投保單位，全部參加勞工保險為被保險人。符合第六條規定之勞工，各
投保單位應於其所屬勞工到職之當日，列表通知保險人，勞工保險條例第六條第一項
第二款、第十一條前段訂有明文。又投保單位不依本條例之規定辦理投保手續者，按
自僱用之日起，至參加保險之日止應負擔保險費金額，處以二倍罰鍰，復為同條例第
七十二條第一項前段所規定。查，本件原告所屬員工賀照仁係於八十三年八月二十二
日到職，原告未於賀某到職當日列表通知保險人，遲至八十五年六月七日始為賀某辦
理參加勞工保險等情，有賀某之出勤表、資料卡、員工薪資表及說明書附原處分卷足
稽，且為兩造不爭之事實，原告違章事實堪予認定，被告據以科處二倍罰鍰，詳如明
細表所示，雖賀某於八十三年八月二十二日到職，按當時勞工保險條例第十五條第一
款規定雇主應負擔保費比例為百分之八十，八十四年二月二十八日同條例修正為百分
之七十，其罰鍰計算應分別適用修正前後之負擔比例，而被告俱以修正後之比例百分
之七十核計，固有未合，惟因原處分較有利於原告，參照本院六十二年判字第二九八
號判例，行政救濟不得為更不利於行政救濟人之決定，則揆諸首揭說明原處分，核無
不合。原告不服，循序提起行政訴訟，主張：賀照仁自七十五年十一月起即在台中市
果菜搬運包裝業職業工會任職並投保，迄仍任職中，賀某身兼二職，其尊重賀某個人
對投保單位之選擇，未違反勞工保險條例第七十二條之規定，況賀某並非原告公司會
員，亦非屬同條例第六條第一項第七款規定之無一定雇主之勞工，且該條例並未限制
身兼二職之勞工應由何單位加保，原告未於賀某任職日加保，於法並無不合，被告不
得據以科罰云云。經查，依勞工保險條例第六條第一項第七款規定，無一定雇主或自
營作業而參加職業工會為會員者，始得由所屬工會申報加保。賀照仁於七十五年十一
月十日固由台中市果菜搬運包裝業職業工會申報加保，惟依原告公司八十五年十月十
一日出具之說明書得知，賀某於八十三年八月二十二日到職，擔任該公司測量員，上
班時間為上午八點至下午五點半，為該公司專任員工，目前仍在職，並有賀某八十三
年八月至八十五年八月薪資表及出勤卡影本等資料附於原處分卷足稽。據此，賀某自
八十三年八月二十二日起已非無一定雇主之勞工，不得繼續在該職業工會加保（勞工
保險局已依同條例第二十四條規定，自八十三年八月二十二日起取消賀某於該職業工
會之被保險人資格），而應於賀某到職當日由原告申報加保，然原告延至八十五年六
月七日始為賀某加保，自應負遲加保之違章責任。原告主張，核無足採。綜上所述，
本件被告對原告關於員工賀照仁延遲加保部分所為之處分，核無違誤，一再訴願決定
，遞予維持，亦無不合，原告猶執前詞，聲明撤銷，為無理由，應予駁回。
據上論結，本件原告之訴為無理由，爰依行政訴訟法第二十六條後段，判決如主文。
中    華    民    國     八十七      年      九      月       四        日
                    行 政 法 院 第 五 庭
                                審 判 長 評  事      廖  政  雄
                                         評  事      黃  璽  君
                                         評  事      沈  水  元
                                         評  事      林  清  祥
                                         評  事      劉  鑫  楨
右  正  本  證  明  與  原  本  無  異
                                         法院書記官  張  惠  美
中    華    民    國     八十七      年      九      月       四        日
